【裁判字號】    96,易,2763
【裁判日期】    970215
【裁判案由】    妨害名譽
【裁判全文】
臺灣臺北地方法院刑事判決              96年度易字第2763號
公  訴  人  臺灣臺北地方法院檢察署檢察官
被      告  甲○○○
上列被告因妨害名譽案件，經檢察官提起公訴（96年度偵字第99
86號），本院判決如下：
    主    文
甲○○○以強暴公然侮辱人，處拘役貳拾日，如易科罰金以新台
幣壹仟元折算壹日，減為拘役拾日，如易科罰金以新台幣壹仟元
折算壹日。
    犯罪事實
一、甲○○○因乙○○檢舉其兒子朱全生及媳婦蔡美月所承租之
    台北市○○區○○街一段2之59號炭烤店及同市○○街○段2
    之24號「小朱滷味」佔用公用通道因而心生不滿，於民國95
    年9月12日21時許，基於公然侮辱之犯意，在警方處理完畢
    乙○○檢舉案件後，從自己位於懷寧街之店內以臉盆裝污水
    ，至台北市○○區○○街與懷寧街口，朝正由警員陳勝德陪
    同行經該處的乙○○潑水，致乙○○頭頂及背部遭潑濕，引
    發路人側目，而以此強暴之方式公然侮辱乙○○。
二、案經被害人乙○○告訴暨台北市政府警察局中正第二分局報
    告台灣台北地方法院檢察署檢察官偵查起訴。
    理    由
壹、證據能力部分按被告以外之人於審判外之言詞或書面陳述，
    除法律有規定者外，不得作為證據；被告以外之人於偵查中
    向檢察官所為之陳述，除顯有不可信之情況者外，得為證據
    ，刑事訴訟法第159條第1項、第159條之1第2項分別定有明
    文。又按被告以外之人（包括證人、鑑定人、告訴人、被害
    人及共同被告等）於審判外之陳述雖不符刑事訴訟法第159
    條之1至159條之4等4條之規定，而經當事人於審判程序同意
    作為證據，法院審酌該言詞陳述或書面陳述作成時之情況，
    認為適當者，亦得為證據；當事人、代理人或辯護人於法院
    調查證據時，知有刑事訴訟法第159條第1項不得為證據之情
    形，而未於言詞辯論終結前聲明異議者，視為有前項之同意
    ，同法第159 條之5亦著有明文。立法意旨在於傳聞證據未
    經當事人之反對詰問予以核實，原則上先予排除。惟若當事
    人已放棄反對詰問權，於審判程序中表明同意該等傳聞證據
    可作為證據；或於言詞辯論終結前未聲明異議，基於尊重當
    事人對傳聞證據之處分權，及證據資料愈豐富，愈有助於真
    實發見之理念，且強化言詞辯論主義，使訴訟程序得以順暢
    進行，上開傳聞證據亦均具有證據能力。本件認定犯罪之證
    據中，部分為傳聞證據，證人乙○○、陳勝德96年9月19日
    檢察官訊問筆錄，係經具結後所作成，經查並無顯有不可信
    之情況，依刑事訴訟法第159條之2第2項之規定，具有證據
    能力；證人乙○○96年7月19日檢察官訊問筆錄，雖未經具
    結，且屬傳聞證據，惟檢察官及被告均未於本院言詞辯論終
    結前聲明異議，本院審酌該言詞陳述作成之情況，並無非出
    於任意性或不正取供，或違法或不當情事，且客觀上亦無不
    可信之情況，堪認為適當，依刑事訴訟法第159條之5第2項
    規定，均得作為證據。
貳、實體部分
一、訊據被告固不否認曾於上揭時間，以臉盆裝水，在台北市○
    ○區○○街與懷寧街口，朝正由警員陳勝德陪同行經該處的
    乙○○潑水，致乙○○頭頂及背部遭潑濕，惟否認有何公然
    侮辱犯行，辯稱：我是在洗地板，不是故意潑到的等語。惟
    查：
(一)被告前開自白，已有證人乙○○、陳勝德於偵查中指述明確
    ，及證人乙○○於本院審理時結證屬實，足認被告前開自白
    與事實相符，應堪採信。
(二)又查，被告所經營之「小朱滷味」係位於台北市○○區○○
    街一段2之24號，與案發之開封街與懷寧街口尚有一段距離
    ，而該處為其他商家之騎樓，非屬被告經營之店門口而應負
    責清洗地板之處，且證人即告訴人乙○○亦於偵查中證述被
    告係從轉角處跑出來潑水，況且，告訴人乙○○之頭頂及背
    部均遭潑濕，從其被潑之位置以觀，顯係故意所為，是被告
    以其係在洗地板，不是故意潑到的等詞置辯，顯為臨訟卸責
    之詞，不足採信。
(三)綜上所述，本件證據明確，被告甲○○○上開公然侮辱犯行
    洵堪認定，自應依法論科。
二、核被告甲○○○所為，係犯刑法第309條第2項之公然侮辱罪
    。公訴意旨認被告所為係犯第309條第1項之罪，應予變更。
    本院考慮上述情節，並參酌被告犯罪原因與手段、教育程度
    、其行為對被害人所生危害程度、犯罪後態度等一切情狀，
    量處如主文所示之刑，並諭知易科罰金之折算標準。此外，
    犯罪在96年4月24日以前者，除本條例另有規定外，拘役減
    其刑期2分之1；依本條例應減刑之罪，未經判決確定者，於
    裁判時，減其宣告刑，依前項規定裁判時，應於判決主文同
    時諭知其宣告刑及減得之刑；犯最重本刑為5年以下有期徒
    刑以下之刑之罪，依本條例規定減為6月以下有期徒刑、拘
    役者，應於為減刑裁判時，併諭知易科罰金折算之標準，中
    華民國96年罪犯減刑條例第2條第1項第3款、第7條、第9條
    分別著有明文，是被告犯罪時間既在上開時間之前，自有該
    條例之適用，而減其宣告刑2分之1，並諭知易科罰金之折算
    標準。
三、據上論斷，應依刑事訴訟法第284條之1、第299條第1項前段
    、第300條，刑法第309條第2項、第41條第1項前段，刑法施
    行法第1條之1，中華民國96年罪犯減刑條例第2條第1項第3
    款、第7條、第9條，判決如主文。
本案經檢察官李建論到庭執行職務。
中    華    民    國    97    年    2     月    15    日
                  刑事第一庭  法  官  蘇嘉豐
以上正本證明與原本無異。
如不服本判決，應於判決送達後10日內向本院提出上訴狀（應抄
附繕本）。告訴人或被害人如對於本判決不服者，應具備理由請
求檢察官上訴，其上訴期間之計算係以檢察官收受判決正本之日
期為準。
                              書記官  蘇靜紅
中    華    民    國    97    年    2     月    15    日
附錄本案論罪科刑所適用法條全文：
刑法第309條：
公然侮辱人者，處拘役或三百元以下罰金。
以強暴犯前項之罪者，處一年以下有期徒刑、拘役或五百元以下
罰金。


司法院資訊處製作；財團法人民間司法改革基金會備份。
